臺灣彰化地方法院民事裁定
110年度監宣字第176號
聲  請  人  陳柏琿  

相  對  人  林阿花  

關  係  人  陳美如  


            陳盈如  

上列聲請人聲請監護宣告事件，本院裁定如下：
    主      文
宣告林阿花（民國00年0月00日生、國民身分證號碼：Z00000000
0號）為受監護宣告之人。
選定陳柏琿（民國00年0月00日生、國民身分證號碼：Z00000000
0號）為受監護宣告之人之監護人。
指定陳美如（民國00年00月0日生、國民身分證號碼：Z00000000
0號）為會同開具財產清冊之人。
聲請程序費用由受監護宣告之人負擔。
    理    由
一、聲請意旨略以：聲請人為相對人之子，相對人於民國110年4
    月4日因車禍受傷，致不能為意思表示或受意思表示，或不
    能辨識其意思表示之效果。為辦理車禍理賠及提起刑事告訴
    ，爰依家事事件法第10章、第11章之規定，請求對相對人為
    監護宣告，為此請求選定聲請人為相對人之監護人，並指定
    相對人之女即關係人陳美如為會同開具財產清冊之人等語。
二、按對於因精神障礙或其他心智缺陷，致不能為意思表示或受
    意思表示，或不能辨識其意思表示之效果者，法院得因本人
    、配偶、四親等內之親屬、最近一年有同居事實之其他親屬
    、檢察官、主管機關、社會福利機構、輔助人、意定監護受
    任人或其他利害關係人之聲請，為監護之宣告，民法第14條
    第1項定有明文。次按受監護宣告之人應置監護人。法院為
    監護之宣告時，應依職權就配偶、四親等內之親屬、最近一
    年有同居事實之其他親屬、主管機關、社會福利機構或其他
    適當之人選定一人或數人為監護人，並同時指定會同開具財
    產清冊之人。法院為前項選定及指定前，得命主管機關或社
    會福利機構進行訪視，提出調查報告及建議。監護之聲請人
    或利害關係人亦得提出相關資料或證據，供法院斟酌。法院
    選定監護人時，應依受監護宣告之人之最佳利益，優先考量
    受監護宣告之人之意見，審酌一切情狀，並注意下列事項：
    (一)受監護宣告之人之身心狀態與生活及財產狀況。(二)受
    監護宣告之人與其配偶、子女或其他共同生活之人間之情感
    狀況。(三)監護人之職業、經歷、意見及其與受監護宣告之
    人之利害關係。(四)法人為監護人時，其事業之種類與內容
    ，法人及其代表人與受監護宣告之人之利害關係。民法第11
    10條、第1111條、第1111條之1分別定有明文。再按監護宣
    告之裁定，於裁定送達或當庭告知法院選定之監護人時發生
    效力；監護宣告裁定經廢棄確定前，監護人所為之行為，不
    失其效力，家事事件法第169條第1項、第170條第1項分別定
    有明文。
三、經查，聲請人所主張之事實，有同意書、親屬系統表、戶籍
    謄本、彰化基督教醫療財團法人彰化基督教醫院診斷書影本
    等件為據，且經本院在鑑定人即衛生福利部彰化醫院陳羿行
    醫師做鑑定，前開鑑定醫師所為之鑑定意見認：「日常生活
    狀況：1.日常生活活動:臥床、小便用尿管，大便包尿布，
    由他人鼻胃管灌食，清潔沐浴也仰賴他人。2.經濟活動能力
    :喪失能力、無法進行買賣交易。3.社會性:無言語表達，無
    法與人溝通。」、「身體狀態：個案臥床，雙手、雙腳萎縮
    。」、「精神狀態：(1)意識/溝通性：意識障礙，無法溝通
    。(2)記憶力：無回應，無法測量。(3)定向力：無回應，無
    法測量。(4)計算能力：無回應，無法測量。(5)理解能力：
    無回應，無法測量。(6)認知功能檢查：認知應有重度障礙
    。」、「有關判斷能力判定之意見：不能管理處分自己財產
    。判定的依據：個案在民國110年04月04日車禍後，經治療
    及後續照顧，認知功能持續障礙，難以用言語或其它方式正
    確溝通表達。」、「回復可能性說明：短期內恢復的可能性
    低。個案因腦傷致認知功能受損，經治療及後續照顧，短期
    內恢復的可能性低。」、「鑑定判定：(1)基於受鑑定人因
    腦傷致認知功能受損，個案目前理解能力、表達能力及判斷
    能力皆有重度障礙，以致個案，不能管理處分自己的財產，
    且短期內回復之可能性很低。(2)其障礙之程度，可為監護
    宣告。」等情，有衛生福利部彰化醫院110年11月17日彰醫
    精字第1100500421號函暨成年監護鑑定書一份在卷可稽；並
    有本院訊問筆錄在卷可稽。故聲請人聲請對相對人為監護之
    宣告，為有理由，應予准許，爰宣告相對人為受監護宣告之
    人。
四、本件相對人既經監護宣告，業如前述，揆諸前揭規定，自應
    為其選定監護人及指定會同開具財產清冊之人。查聲請人及
    關係人陳美如均為相對人之子女，而相對人之父母及配偶均
    已歿，而相對人於車禍前均與聲請人同住，現仍同戶籍，堪
    認該2人均能盡力維護相對人之權益等情，並提出同意書、
    親屬系統表、戶籍謄本、診斷書影本等件為證。本院審酌聲
    請人、關係人陳美如分別為相對人之次子及長女，與相對人
    關係非常密切，由渠等分別擔任相對人之監護人、會同開具
    財產清冊之人，應符合相對人之最佳利益，爰裁定如主文第
    2、3項所示。
五、末依民法第1113條準用同法第1099條、第1099條之1之規定
    ，於監護開始時，監護人陳柏琿對於受監護宣告之人林阿花
    之財產，應會同關係人陳美如於2個月內開具財產清冊，並
    陳報法院，於開具完成並陳報法院前，監護人對於受監護宣
    告之人之財產，僅得為管理上必要之行為，併此指明。
六、依家事事件法第164條第2項，裁定如主文。 　　
中　　華　　民　　國　　110 　年　　12　　月　　13　　日
               家事法庭  法　　　官 王美惠
以上正本係照原本作成。
如對本裁定抗告，須於裁定送達後十日之不變期間內，向本院提
出抗告狀，並繳納抗告費新臺幣1千元。
中　　華　　民　　國　　110 　年　　12　　月　　13　　日
                         書　記　官　林子惠